【裁判字號】    89,訴,1911
【裁判日期】    900131
【裁判案由】    損害賠償
【裁判全文】
臺灣臺中地方法院民事判決  八十九年度訴字第一九一一號
    原      告  乙○○
    被      告  甲○○
右當事人間損害賠償事件，本院判決如左：
    主      文
被告應給付原告新台幣參拾肆萬貳仟零伍拾伍元，及自八十九年二月二十三日起至清
償日止，按年息百分之五計算之利息。
原告其餘之訴駁回。
訴訟費用由被告負擔十分之二，餘由原告負擔。
本判決原告勝訴部分，於原告以新台幣壹拾壹萬元為被告供擔保後，得假執行；被告
於假執行程序實施前，以新台幣參拾肆萬貳仟零伍拾伍元為原告供擔保後，得免為假
執行。
原告其餘假執行之聲請駁回。
    事      實
壹、原告方面：
  一、聲明：
    (一)被告應給付原告新台幣（以下同）一百八十三萬九千七百元，及自起訴狀繕本
      送達翌日（即八十九年二月二十三日）起至清償日止，按年利率百分之五計算
      之利息。
    (二)願供擔保請准宣告假執行。
  二、陳述：
    (一)被告於民國（下同）八十七年九月五日下午六時十分許，駕駛車號ＮＯ─五一
      五０號廂型車，沿台中市○○區○○路二段（雙向四車道）由北往南行駛，途
      經該路二二五號前時，應注意在劃有分向限制線之路段，不得跨越行駛駛入來
      車道內，且依當時情形又無不能注意之情形，竟疏未注意，貿然跨入左轉駛入
      來車道，因而撞及沿該路由南往北行駛，由原告所騎乘之ＫＺＥ─六三八號機
      車，導致原告受有右脛骨上端粉碎性骨折合併右膝受傷害膝關節炎等傷害，於
      當日住進財團法人私立中國醫藥學院附設醫院（下稱中醫附設醫院）治療，並
      於八十七年九月七日接受手術治療以鋼釘固定，直至八十七年九月二十一日才
      出院。
    (二)「因故意或過失，不法侵害他人之權利者，負損害賠償責任」、「不法侵害他
      人之身體或健康者，對於被害人因此喪失或減少勞動能力或增加生活上之需要
      時，應負損害賠償責任」、「不法侵害他人之身體、健康、名譽、自由、信用
      、隱私、貞操，或不法侵害其他人格法益而情節重大者，被害人雖非財產上之
      損害，亦得請求賠償相當之金額」，民法第一百八十四條第一項前段、第一百
      九十三條第一項、第一百九十五條第一項前段分別定有明文。依上開法條之規
      定，被告應賠償原告左列損害：
      醫療費用：原告於受傷期間共計花費醫療費十三萬三千零七十七元。
      薪資費：原告於車禍受傷之前，每月平均薪資所得約二萬五千三百十九元，
        受傷迄今原告無法工作獲得如前之薪資所得在家修養，自八十七年九月五日
        起至八十九年六月一日止，計算方式如下25,319×21＝531,699元。
      預估醫療費用：第二次拔鋼釘及鋼片等手術費用二萬元。
      交通費：原告因行動不便皆由家屬接送往返醫院門診及復健酌予請求二萬元
        。
      慰撫金：原告慘遭被告違規肇事駕駛汽車撞擊，精神及肉體上均承受極大痛
        苦，同屬非財產上損害，造成彎曲功能障礙二十度，甚至將來需更換人工關
        節，爰依民法第一百九十五條規定，請求精神上慰撫金一百萬元。
      原告自受上述肉體及精神傷害時，因傷勢嚴重，必須由原告之母暫時放棄工
        作照料，爰請求住院期間自八十七年九月五日起至八十七年十二月五日為期
        三個月，每日一千五百元之照護費，其計算如下：1,500×90＝135,000元。
      合計一百八十三萬九千七百元。
  三、證據：提出中醫附設醫院診斷證明書三件、彰化基督教醫院（下稱彰基）診斷
      書、臺灣臺中地方法院檢察署起訴書、薪資轉帳證明影本各一件、醫療費用單
      據影本三十三張、照片四張為證。
貳、被告方面：
  一、聲明：(一)原告之訴及假執行之聲請均駁回。(二)訴訟費用由原告負擔。(三)如受不
      利判決，被告願供擔保請准宣告免為假執行。
  二、陳述：
    (一)應負過失責任者是原告，被告則無過失。本件車禍之發生，是因被告左轉時，
      已看到對向車道有二輛機車，故已停止在對向道路快車道內的雙白線前，靜待
      對向二輛機車通過（原告之機車為第二輛），只因原告騎機車太快，未注意車
      前狀況，又偏靠內側快車道行駛欲超越前車，以致在快車道的雙白線處衝撞被
      告之汽車。原告撞到被告廂型車地點之前方十多公尺處即有紅綠燈號誌，原告
      本應減速慢行注意安全，但原告竟仍以六十公里之時速行駛，導致被告衝撞原
      告之廂型車，反之被告之廂型車是停在快車道，靜侯原告之機車通過，不料因
      原告駕車不慎前來衝撞被告之廂型車，被告顯無過失責任可言。
    (二)刑事判決雖判處被告罪刑，但其事實及理由錯誤：
      刑事判決雖引用證人蔡佰祿之證言，稱被告之汽車停在該處，卻又誤認蔡佰
        祿所說的「他」先駛過的「他」是指被告，理由矛盾。
      原告機車之車速大約在時速六十公里，因超速行駛才會煞停不住，撞及原告
        之機車，原告在地院審理時稱時速僅三、四十公里，顯有矛盾。
      由證人蔡佰祿之證詞，可見被告當時汽車是停在快車道即內側車道上（未超
        過雙白線），並未開動，因原告機車高速行駛又闖入雙白線處的內側車道（
        禁行機車），才會撞及被告之汽車。
      且原告撞到被告的汽車後，原告人車是倒在外側車道而非遭被告的汽車撞及
        彈往他處，足證是原告撞被告。
      證人蔡佰祿於刑事案件偵查中補訊雖稱：原告繪的圖比較接近現場情形，被
        告的車當時斜停在雙黃線的車道上等語，但蔡佰祿所指原告繪圖比較接近現
        場情形，是指被告所畫圖面中被告汽車停在雙黃線缺口處，與原告圖面中被
        告汽車壓過雙黃線，是原告的圖比較接近等情，然由蔡佰祿在原告所繪圖面
        上已另畫被告汽車位置並在該處簽寫蔡佰祿姓名，由蔡佰祿在圖上另繪被告
        汽車位置可知：(1)被告之汽車是停在雙黃線、雙白線缺口旁邊，並非所畫離
        該缺口稍遠處，可見被告之汽車是在雙黃線缺口處轉彎，至於被告之汽車並
        未完全在缺口內，則或是因證人蔡佰祿看道路角度偏差所致，或係因缺口距
        離不長左轉車因轉彎偏差所致，或係因缺口距離不長左轉彎車因轉彎角度難
        以九十度左轉，故或多或少會壓到雙黃線，但無論如何，基本上被告都是在
        缺口處左轉，縱或小有偏差，汽車也在雙黃線缺口旁，並非故意違規。(2)被
        告左轉彎後，汽車在對向車道位置，車頭並未超過雙白線，即在內側快車道
        內，與原告所畫被告車頭已跨越雙白在外側車道情形不同，應以蔡佰祿所畫
        較接近事實。
    (三)退萬步而言，假如  鈞院仍認被告有賠償責任，則因原告所請求之金額均偏高
      ，且無必要，況且原告提出之單據皆是私文書，被告否認其真正，又本件原告
      應負主要過失責任，故本件亦應過失相抵，故原告請求仍無理由，應予駁回。
    (四)車禍發生之後，被告與證人蔡佰祿與不知姓名之路人將原告移到路邊安全地方
      ，並由該路人拿大哥大叫救護車，因原告是女姓，故被告請太太陳邁陪同坐救
      護車到醫院，後來原告住院七天，陳邁每天送水果並包一千二百元紅包給原告
      ，且被告為原告付機車修理費一千五百元，故原告已展現誠意，此二千七百元
      亦應予抵銷。
    (五)原告最早提出之診斷證明書已載明右側脛骨骨折，其後原告為誇大嚴重性，竟
      提出八十八年一月二十三日由同醫院所立診斷證明書記載：「右脛骨粉碎性骨
      折」，足見八十八年一月二十三日之診斷證明書不符事實，該「粉碎性骨折」
      顯然是臨訟的不實資料。
  三、證據：提出免用統一發票收據、偵訊筆錄、現場圖照片影本五張、診斷證明書
      影本三件為證，並聲請本院函調中醫附設醫院原告早期之Ｘ光片。
參、本院依職權調閱本院八十九年度交易字第六二號卷。
    理      由
一、本件原告起訴主張被告應給付被告二百萬元及自起訴狀繕本送達翌日起至清償日
    止之法定遲延利息，嗣於八十九年八月九日以書狀減縮其請求之金額至一百八十
    三萬九千七百元（及利息），核屬減縮應受判決事項之聲明，合於民事訴訟法第
    二百五十五條第一項第二款之規定，應予准許，先予敘明。
二、原告起訴主張：被告甲○○於八十七年九月五日下午六時十分許，駕駛車號ＮＯ
    ─五一五０號廂型車，沿台中市○○區○○路二段由北往南行駛，途經該路二二
    五號前時，疏未注意，貿然左轉駛入來車道，因而撞及沿該路由南往北行駛，由
    原告所騎乘之ＫＺＥ─六三八號機車，導致原告受有右脛骨上端粉碎性骨折合併
    右膝受傷害膝關節炎等傷害，因上開傷害原告計受有醫療費用十三萬三千零七十
    七元（如附表一、二所示），受傷期間薪資損失五十三萬一千六百九十九元，預
    估第二次拔鋼釘及鋼片等手術費用二萬元，由家屬接送原告往返醫院門診及復健
    之交通費用二萬元，原告因傷無法自理生活之照護費十三萬五千元，及慰撫金一
    百萬元之損害，爰依侵權行為之規定，訴請被告賠償一百八十三萬九千七百元，
    及起訴狀繕本送達翌日起之法定遲延利息。被告則以：應負過失責任者是原告，
    被告則無過失；原告所請求之金額均偏高，且無必要，況且原告提出之單據皆是
    私文書，被告否認其真正；本件原告應負主要過失責任，故本件亦應過失相抵；
    又車禍後被告之妻陳邁每天送水果給原告並包一千二百元紅包，且被告為原告付
    機車修理費一千五百元，故原告已展現誠意，此二千七百元亦應予抵銷；原告最
    早提出之診斷證明書已載明右側脛骨骨折，其後原告為誇大嚴重性，竟提出八十
    八年一月二十三日由同醫院所立診斷證明書記載：「右脛骨粉碎性骨折」，足見
    八十八年一月二十三日之診斷證明書不符事實，該「粉碎性骨折」顯然是臨訟的
    不實資料等語，以為抗辯。
三、經查：
  (一)原告主張被告甲○○於八十七年九月五日下午六時十分許，駕駛車號ＮＯ─五一
    五０號廂型車，在台中市○○區○○路二段二二五號前，與原告所騎乘之ＫＺＥ
    ─六三八號機車發生車禍，致原告受有右脛骨骨折之傷害之事實，為被告所不爭
    執，自堪信為真實。
  (二)被告於前記時間，駕駛ＮＯ－五一○五號廂型車，沿台中市○○區○○路二段（
    雙向四車道）往台中港路方向行駛，途經該河南路二段二二五號聖豐汽車商行前
    （中心線為雙黃實線之分向限制線，車道線為雙白實線之禁止變換車道之四線道
    道路段），本應注意在劃有分向限制線及禁止變換車道線之路段，不得駛入來車
    之車道及變換車道，並應注意在快車道不得臨時停車，且應注意車前狀況，並隨
    時採取必要之安全措施，而依當時天候晴，路面乾燥、無缺陷及無障礙物，視距
    良好，又無不能注意之情形，竟疏未注意及此，貿然跨越分向限制線，左轉駛入
    來車道，因見有來車，即煞停於來車道內外側快速車道間分道線之雙白實線上，
    適原告騎乘車牌號碼ＫＺＥ－六三八號重型機車，沿來車道外側車道自對向駛來
    ，致原告所騎乘之機車左側與被告所駕駛之上開廂型車右前方護欄處發生擦撞，
    原告人車倒地受傷之事實，已有原告提出之臺灣高等法院臺中分院八十九年度交
    上易字第一二四四號刑事確定判決為證，且證人蔡佰祿證稱於八十九年十月二十
    三日在臺灣高等法院臺中分院陳稱：伊在台中市○○路○段二二五號開設聖豐汽
    車商行，當時伊在車行前，面向河南路，與人講話。被告之廂型車在伊前面停下
    等語（詳上開判決），足見被告之廂型車係在聖豐汽車商行前左轉，被告空言於
    雙黃線缺口處左轉，並無過失云云，自無可採。
  (三)原告主張受有右脛骨粉碎性骨折，業據原告提出中醫附設醫院八十九年十一月八
    日開立之診斷證明書（病名載為「右脛骨、脛骨平台粉碎性骨折」）及Ｘ光翻拍
    照片為證，自可信為真實。且骨折之語意涵蓋之範圍較粉碎性骨折之語意更廣，
    診斷證明書記載為骨折，並無法排除「粉碎性骨折」之意，且衡之常情中醫附設
    醫院亦無配合原告臨訟製作不實之診斷證明書之必要，被告以原告提出八十七年
    十月十六日同醫院開立之證明書記載「右側脛骨折」，嗣又提出八十八年一月二
    十三日同院開立之診斷證明書記載「右脛骨、脛骨平台粉碎性骨折」，即空言指
    摘原告提出之診斷證明書為臨訟製作，即屬無據，聲請調閱Ｘ光片，亦核無調查
    之必要。
  (四)按「因故意或過失，不法侵害他人之權利者，負損害賠償責任」、「不法侵害他
    人之身體或健康者，對於被害人因此喪失或減少勞動能力或增加生活上之需要時
    ，應負損害賠償責任」、「不法侵害他人之身體、健康、名譽、自由、信用、隱
    私、貞操，或不法侵害其他人格法益而情節重大者，被害人雖非財產上之損害，
    亦得請求賠償相當之金額」，民法第一百八十四條第一項前段、第一百九十三條
    第一項、第一百九十五條第一項前段分別定有明文。被告既因過失致原告受有傷
    害，則原告依上開規定請求被告賠償損害，即屬有據，茲就原告請求賠償之金額
    ，分項審酌如下：
    醫藥費部分：
      原告主張受傷期間，健保與自行負擔之醫藥費共十三萬三千零七十七元（如附
      表一、二所示），固經原告提出門診費用證明書及收據為證。惟診斷書費非係
      因侵權行為所生財產上之損害，不得請求賠償（最高法院六十六年度第五次民
      庭庭推總會議決議），而全民健康保險法第八十二條規定：「保險對象因汽車
      交通事故，經本保險提供醫療給付者，本保險之保險人得向強制汽車責任保險
      之保險人代位請求該項給付。」全民健康保險法為保險法之特別法，依特別法
      優於普通法之原則，全民健康保險法第八十二條應優先於保險法第一百三十五
      條、第一百零三條之規定而為適用。從而全民健康保險之被保險人因汽車交通
      事故，經全民健康保險提供醫療給付者，全民健康保險之保險人自得向強制汽
      車責任保險之保險人代位請求該項給付。而依強制汽車責任保險法第三十條規
      定，於該範圍內，加害人或強制汽車責任保險之被保險人之損害賠償責任即因
      而解免，全民健康保險被保險人對於加害人之損害賠償請求權亦因而喪失（最
      高法院八十八年度台上字第三五三號判決參照）。附表二所示之證明書費（附
      表二加註"＊"部分）自應予剔除；附表一所示彰化基督教醫院、中醫附設醫院
      ，及卓綜合醫院醫療費用部分，僅為醫療費用之明細，其中費用又包含醫院逕
      行申請全民健康保險保險人健保給付部分（其餘部分又重覆列計於附表二），
      依上開說明，此部分尚不能由原告請求被告賠償；另附表二病房費等十二項（
      加註"＊＊"部分），亦僅繳款通知，本即包含全民健康保險給付，且掛號費及
      部分負擔部分亦已重覆計列（中醫附設醫院八十七年九月五日至九月二十一日
      住院收據，及八十七年九月五日急診收據），附表二新文心診所部分（加註"
      ＊＊＊"部分），除八十七年五月二日、五月二十九日、六月二日之醫療費用
      支出係車禍發生前之醫療費用，與被告之侵權行為顯然無關外，原告受骨折之
      傷害，係在八十七年九月五日，此前（八十七年五月二日、五月二十九日、六
      月二日）自然無須就骨折之部分就醫，同科別之其餘相關部分亦無法認與骨折
      有關，應悉數剔除。其餘附表一所列部分，依原告所受之傷害，係屬醫療所必
      須，其金額合計二萬零二百四十三元（133,077－17,976－88,448－1,110－
      5,300＝20,243），原告請求此部分之賠償，自屬有據。
    薪資、預估醫療費用、交通費、照護費部分：
      按當事人已證明受有損害而不能證明其數額或證明顯有重大困難者，法院應審
      酌一切情況，依所得心證定其數額，民事訴訟法第二百二十二條第二項定有明
      文。本件原告因車禍受有「右脛骨、脛骨平台粉碎性骨折」，並接受骨折開刀
      骨板骨釘固定，有中醫附設醫院、彰基診斷證明書及Ｘ光片翻拍照片在卷可稽
      。依原告所受傷害以觀，無法自主活動，勢必因傷而無法自理生活，而須人看
      護，即使未僱專人執行看護工作，亦必需由家人犧牲工作或休息之時間看護原
      告，被告自應賠償原告相當看護費用之損失；且原告於車禍發生之前任護士工
      作，此為兩造所不爭，因本件車禍原告既已無法自主活動，自亦無法在相當期
      間內工作獲得報酬；且原告因傷須往返於住所與醫院之間就醫，因手術植入鋼
      釘及鋼板，自然須要再次手術處理，自亦受有相當之交通費用、預估醫療費用
      之損失。惟上述薪資、預估醫療費用、交通費及照（看）護費之損害，或無法
      以精確之方式評估（喪失工作能力之期間、無法自理生活之期間、預估第二次
      手術之費用），或證明所須勞務及費用過鉅（交通費如以計程車、自用汽車、
      以親友之汽車為交通工具計算，通常均無法取據），應認原告已證明有損害，
      而不能證明其數額或證明顯有重大困難，依前揭規定，自應由本院審酌一切情
      況，依所得心證定其數額。茲參照中醫附設醫院八十九年十一月八日診斷證明
      書所載，「病人（原告）於八十七年九月五日入院，手術治療以鋼板、鋼釘作
      內固定，八十七年九月二十一日出院，共住院十六日，八十七年九月二十九日
      到八十九年十一月八日在本院骨科和復健科門診十次，日前Ｘ光片顯示骨折處
      已癒合，右膝受限，活動範圍為０─一二０度，病人無法全蹲」，原告之傷勢
      顯然無法於出院時立即恢復工作及自理生活之能力，及依原告提出之門診收據
      所示，原告自八十七年九月二十一日自中醫附設醫院出院，後即密集於八十七
      年十月十四日（彰基）、十六日（中醫附設醫院）、二十一日（彰基）、二十
      四日（卓醫院）、十一月八日（中醫附設醫院）、十二月一日（彰基）、十二
      日（彰基）、十六日（彰基）、八十八一月九日（中醫附設醫院）、一月二十
      三日（中醫附設醫院）、二月十九日（彰基）等情，認原告請求預估醫療費用
      及交通費各二萬元，均屬相當；另原告請求自八十七年九月五日起至八十七年
      十二月五日為期三個月，每日一千五百元之照護費，計十三萬五千元，亦屬過
      高，應核減為六十日始為相當，即九萬元（1,500×60＝90,000）；至於原告
      請求自八十七年九月五日起二十一個月無法工作之薪資損失，亦屬過多，應以
      五個月（至八十八年二月五日止）為相當，其金額合計為十一萬九千八百五十
      元（依原告提出之存摺所載，原告於車禍前後之薪水計有八十七年五月十六日
      二萬七千八百八十五元，七月十六日二萬三千六百六十三元，八十七年八月十
      七日二萬零三百六十三元，平均薪資為（27,885＋23,663＋20,363）÷3＝
      23,970元，五個月合計119,850元），餘逾此部分之請求屬無據。則原告所得
      請求之薪資、預估醫療費用、交通費、照護費合計為二十四萬九千八百五十元
      。（119,850＋90,000＋20,000＋20,000＝249,850）
    慰撫金部分：
      茲審酌原告係高職畢業，車禍發生時擔任護士之工作，及原告所受左脛骨粉碎
      性骨折之傷害，非僅復原不易，且須接受二度手術，並造成無法全蹲之結果，
      自需承受鉅大之肉體及精神上之痛苦；及被告高商畢業，現經營輪胎生意等情
      事，認原告請求慰撫金一百萬元，仍屬過高，應予核減至三十萬元，始屬相當
      。
  (四)損害之發生或擴大，被害人與有過失者，法院得減輕賠償金額，或免除之。民法
    第二百十七條第一項定有明文。查本件車禍之發生，原告亦疏未注意市區道路行
    車速限為四十公里及車前狀況，超速以五十公里之時速而行駛，致閃避不及而發
    生車禍，此亦有臺灣高等法院臺中分院八十九年度交上易字第一二四四號判決可
    稽，審酌被告於分向限制線違規左轉應負主要過失責任，本院認本件車禍之發生
    ，原告應負百分之四十之過失責任，被告應負百分之六十之過失責任，爰酌減被
    告之賠償責任至百分之六十，即三十四萬二千零五十五元（20,243＋249,850＋
    300,000＝570,093；570,093×0.6＝342,055）。
  (五)至於被告主張曾為原告修復機車支出一千五百元，由被告之妻包一千二百元紅包
    給原告，而主張抵銷二千七百元一節，查上開主張縱使為真，亦屬社交禮節上之
    贈與，難認被告有何主張抵銷之自動債權，被告抵銷之主張，自無可採。
四、從而，原告本於侵權行為損害賠償請求權，請求被告給付三十四萬二千零五十五
    元，及自起訴狀繕本送達之翌日起（即八十九年二月二十三日）至清償日止，按
    年息百分之五計算之法定遲延利息，為有理由，應予准許；餘逾此部分之請求則
    無理由，應駁回之。
五、原告勝訴部分，原告及被告分別陳明願供擔保，聲請宣告假執行及免為假執行，
    經核均無不合，爰酌定相當擔保金額予以准許。至於原告敗訴部分，其假執行之
    聲請即無所依附，併駁回之。
六、據上論結，原告之訴為一部有理由，一部無理由，依民事訴訟法第七十九條但書
    、第三百九十條第二項、第三百九十二條，判決如主文。
中      華      民      國    九十    年      一      月    三十一      日
                              臺灣臺中地方法院民事第四庭
~B法      官  王  銘
右為正本係照原本作成
附記一如不服本判決，應於判決送達後二十日內，向本院提出上訴狀。
中      華      民      國    九十    年      一      月    三十一      日
~B法院書記官


司法院資訊處製作；財團法人民間司法改革基金會備份。
